臺灣高等法院高雄分院刑事判決　　　　　　　　　九十一年度上訴字第一二八九號
　　上　訴　人　臺灣高雄地方法院檢察署檢察官
　　被　　　告　乙○○
　　指定辯護人　本院公設辯護人　李佩娟
右上訴人因被告殺人案件，不服臺灣高雄地方法院九十一年度重訴字第一七號，中華
民國九十一年六月二十日第一審判決（起訴案號：臺灣高雄地方法院檢察署九十一年
度偵字第五０九六號）提起上訴，本院判決如左：
    主  文
原判決撤銷。
乙○○殺人，累犯，處有期徒刑拾陸年，褫奪公權拾年。扣案開山刀（含刀鞘）壹把
，沒收。
    事  實
一、乙○○曾於民國八十五年間，因違反麻醉藥品管理條例案件，經台灣高雄地方法
    院判處有期徒刑三月確定，於八十六年五月二十三日易科罰金執行完畢。詎猶不
    知悔悟，其與陳慧瑛為男女朋友關係，先於九十年年中在高雄市某處與陳慧瑛同
    居，又於九十一年一月間搬至高雄市○○區○○路九十三號十一樓之五租屋處，
    後因二人個性、意見不合，時起爭執，陳慧瑛乃於九十一年二月初離開前開壽昌
    路住處，並拒接乙○○的電話。乙○○為挽回與陳慧瑛之感情，乃於九十一年二
    月二十日晚間，在高雄市三民區○○○路二三五巷五號二樓，向陳慧瑛之弟陳程
    欽借用行動電話手機撥打給陳慧瑛，經陳慧瑛接聽後，陳慧瑛同意於翌日（二十
    一日）返回前開壽昌路租屋處。後於九十一年二月二十一日十四時許，陳慧瑛返
    回上址擬搬走衣物，乙○○不允，二人即發生爭執，陳慧瑛仍堅持要搬離上址，
    並於十四時三十分許，以電話通知其父甲○○前來幫忙搬運衣物，乙○○因而心
    生不滿，二人又再度發生爭吵，陳慧瑛於十五時十五分許，再撥打電話給其父甲
    ○○，詢問何時會到達，乙○○見陳慧瑛離意甚堅已無法挽回，乃持不詳姓名之
    前任房客所留下置於流理台上之水果刀一支（全長二五．三公分，刀刃寬二‧二
    公分、長十三‧八公分）割傷其手腕，藉此舉動擬阻止陳慧瑛離去，惟陳慧瑛不
    為所動，復出言責罵乙○○，乙○○惱羞成怒，竟萌生殺意，明知水果刀及開山
    刀甚為鋒銳，而胸部為人體要害之處，如持該刀刺殺人體胸部，可造成大量出血
    致人於死，仍基於殺人之犯意，先持前開水果刀朝陳慧瑛胸部、大腿等處猛刺五
    刀，致陳慧瑛因此受有：左上胸部刺傷一‧五×○‧四公分、深度二公分左
    胸部刺傷一‧八×○‧四公分、深度一‧八公分左前胸部刀刺傷二‧四×○‧
    八公分、深度四‧八公分左大腿內側刀刺傷二‧五×一‧四公分、深度一‧五
    公分左大腿外側部刀刺傷一‧八×○‧三公分、深度二‧三公分等傷害並倒臥
    床上，而該水果刀亦因乙○○用力過猛而刀刃斷裂在床上，乙○○乃將該水果刀
    刀柄丟棄在垃圾桶內，再持其所有之開山刀一支（全長四二．五八分，刀刃寬五
    ‧五公分、長三０公分）繼續刺殺倒臥在床上已無抵抗能力之陳慧瑛七刀，致陳
    慧瑛因而受有：左胸部外側部刀刺傷六×一‧五公分、深度三公分左背部刀
    刺傷四‧一×一‧四公分、深度一○‧五公分（從左背刺進左後肋膜層、橫隔膜
    、脾臟、胃至左腎）左後上臂刀刺傷入口五‧一×二‧三公分、出口五‧一×
    一‧八公分左後上臂部刀刺傷入口六‧四×一‧八公分、出口三‧二×二‧三
    公分左大腿外側部刀刺傷五‧五×一‧五公分、深度二公分右小腿內側部刀
    刺傷三‧一×○‧七公分、深度一‧五公分右手食指部刀刺傷一‧六×○‧六
    公分、深度○‧三公分等傷害，並因掙扎跌落地上，陳慧瑛因多重刀刺傷造成左
    側血胸（六００西西）及腹腔內大出血而當場死亡，乙○○見大禍已鑄成，亦尋
    求一死，乃以該開山刀猛刺自己腹部多刀，致其亦因受有腹部穿刺傷併肝臟撕裂
    傷、膽囊穿孔等傷害，因低血容性休克倒在床上。嗣於同日十五時四十分許，甲
    ○○到達前開壽昌路租屋處，發現大門反鎖又無人應門，乃報警會同鎖匠於十六
    時許，將該處大門開啟，入內後發現陳慧瑛躺臥在地上已死亡，乙○○則昏厥在
    床上，經將乙○○送往高雄醫學大學附設中和紀念醫院急救，並經警當場扣得沾
    有陳慧瑛與乙○○血跡之前開水果刀（已斷裂）一把及乙○○所有之開山刀（含
    刀鞘）一把。
二、案經陳慧瑛之父甲○○訴由高雄市政府警察局三民第二分局報請臺灣高雄地方法
    院檢察署檢察官偵查起訴。
    理  由
一、右開事實，業據被告乙○○於警偵訊及本院審理時坦白承認（見九十一年二月二
    十八日警訊筆錄、偵查卷宗第三頁反面、第四頁、第四頁反面、本院九十一年八
    月二十三日訊問筆錄、九十一年十月十七日審判筆錄），核與告訴人即被害人陳
    慧瑛之父甲○○於警偵訊、原審及本院審理時指訴陳慧瑛遭被告持刀殺害之情節
    相符（見九十一年二月二十一日警訊筆錄、九十一年相字第三三二號卷宗九十一
    年二月二十二日訊問筆錄、原審卷第八十一頁、本院九十一年八月二十三日訊問
    筆錄、九十一年十月十七日審判筆錄），復有現場照片多幀、被害人上衣一件、
    裙子一件、被告上衣一件、褲子一件、內褲一件及被告行兇所用之水果刀、開山
    刀各一把扣案可資佐證，足徵被告之自白確與事實相符；又被告所持之水果刀刀
    刃部分（已斷裂成刀刃及刀柄二截）及開山刀經送鑑定之結果，認該開山刀刀刃
    血跡，與被害人陳慧瑛ＤＮＡ之ＳＴＲ型別相符，而水果刀刀刃尖血跡，則與被
    告乙○○ＤＮＡ之ＳＴＲ型別相符，且不排除開山刀刀尖及水果刀刀刃血跡混有
    被害人陳慧瑛及被告乙○○ＤＮＡ之可能，有高雄市政府警察局九十一年三月十
    四日高市警鑑字第九一０００一三八三三號鑑驗書附卷可稽（參偵查卷宗第十六
    頁）；而被害人陳慧瑛確係遭被告持刀刺殺因多重刀刺傷造成左側血胸（六００
    西西）及腹腔內大出血致死，亦經臺灣高雄地方法院檢察署檢察官督同法醫師相
    驗、解剖，製有勘驗筆錄、相驗屍體證明書、驗斷書、台灣高雄地方法院檢察署
    解剖紀錄報告及死者傷狀暨解剖照片多幀等在卷可稽。依卷附台灣高雄地方法院
    檢察署解剖紀錄報告所載，被害人之致死創傷為被告乙○○持開山刀刺向被害人
    左背部，係由後往前、左往右、朝下方，從左背，刺進左後肋膜層、橫隔膜、脾
    臟、胃至左腎，深約十點五公分，造成左側血胸（六百西西）及腹腔內大出血，
    且扣案之水果刀及開山刀，刀鋒銳利，而人體左背部內有心臟、肺臟等人體生命
    中樞，持上開利器猛刺人體之要害，足以取人性命之事實，乃一般人所得認識，
    被告係心智成熟之人，自難諉為不知，其竟先持水果刀朝被害人胸部、大腿等處
    猛刺，致該水果刀斷裂，復持開山刀猛刺被害人陳慧瑛之左胸、左背、左臂等處
    ，其朝被害人陳慧瑛左背心臟部位之要害猛刺一刀，造成被害人左背部刀刺傷，
    由後往前傷及脾臟、胃、左腎，造成左側血胸（六百西西）及腹腔內大出血而死
    亡，益徵被告用力之猛、殺意之堅，參以被告於警訊及偵查中均自承伊擬與被害
    人同歸於盡等情（見九十一年二月二十八日警訊筆錄、偵查卷第四頁反面），被
    告確有殺人之犯意甚明。本件事證明確，被告之犯行堪以認定。
二、核被告所為，係犯刑法第二百七十一條第一項之殺人罪。又被告於八十五年間，
    因違反麻醉藥品管理條例案件，經台灣高雄地方法院判處有期徒刑三月確定，於
    八十六年五月二十三日易科罰金執行完畢，有臺灣高等法院被告全國前案紀錄表
    、台灣高雄地方法院檢察署刑案資料查註紀錄表各一份附卷可憑，其於受有期徒
    刑之執行完畢後，五年以內再犯有期徒刑以上之本罪，為累犯，應依刑法第四十
    七條之規定，加重其刑，惟因死刑、無期徒刑不得加重，僅就有期徒刑部分加重
    之。
三、原審為被告論罪科刑之判決，固非無見，惟查本件扣案之水果刀係前任房客所留
    下，業據被告供承在卷，並非被告所有，綜觀全卷復無其他證據可資證明該不詳
    姓名之前任房客有拋棄水果刀之意思，原審認定該水果刀係由不詳人棄置該處為
    被告所先占，與事實未符，即有未洽。檢察官上訴意旨，指摘原判決認定事實有
    誤，量刑過輕，固無足採，惟原判決既有可議，自應予撤銷改判。爰審酌被告不
    知理性處理男女感情問題，無法忍受被害人陳慧瑛離去結果，即持水果刀、開山
    刀殺人，罔顧人命，且刺殺達十二刀，用力猛烈，並造成水果刀斷裂，手段極為
    兇殘，且嚴重危害社會之安全，尚未與告訴人甲○○達成民事和解，惟其犯案後
    即自殘以求一死，並造成己身手腕受傷、腹部穿刺傷併肝臟撕裂傷、膽囊穿孔等
    傷害，手腕之傷勢經本院當庭勘驗，確有傷痕，其餘傷勢則有高雄醫學大學附設
    中和紀念醫院診斷證明書在卷可參，及犯後頗有悔意等一切情狀，量處有期徒刑
    十六年，褫奪公權十年，至扣案之開山刀（含刀鞘）一把，為被告所有且為其犯
    罪所用，業經其供明在卷，依刑法第三十八條第一項第二款宣告沒收。另扣案之
    水果刀（已斷裂）一把並非被告所有，爰不為沒收之諭知，併此敘明。
據上論結，應依刑事訴訟法第三百六十九條第一項前段、第三百六十四條、第二百九
十九條第一項前段、刑法第二百七十一條第一項、第四十七條、第三十七條第二項、
第三十八條第一項第二款，判決如主文。
本案經檢察官張其主到庭執行職務。
中     華      民      國    九十一    年     十      月     三十一     日
                              臺灣高等法院高雄分院刑事第五庭
                                  審判長法官  吳水木
                                        法官  洪慶鐘
                                        法官  趙文淵
右正本證明與原本無異。
如不服本判決應於收受本判決後十日內向本院提出上訴書狀，其未述上訴理由者，
並得於提起上訴後十日內向本院補提理由書狀（均須按他造當事人之人數附繕本)「
切勿逕送上級法院」。
                  書記官  唐奇燕
中    華    民    國      九十一      年      十一      月     四   日
附錄：本判決論罪科刑法條全文
刑法第二百七十一條第一項：
殺人者，處死刑、無期徒刑或十年以上有期徒刑。
